---
title: "Solucion trabajo 1 Estadistica II"
author: '.'
date: "15/11/2021"
output:
  pdf_document: default
  html_document: default
---

```{r , echo=F, include=F}

library(tidyverse)
source("funciones.R")
library(leaps)

datos <- read.table("Equipo05.txt", header = T)

```

```{r}
pairs(datos, lower.panel = myPanel.cor, upper.panel = panel.smooth, diag.panel = myPanel.box, labels = names(datos))
```


\section{punto 1}

```{r, echo=F}

FM <- lm(Y ~ . , data = datos)

summaryFM <- summary(FM)

summaryFM

```

```{r}
anovFM <- myAnova(FM)
```

significancia de la regresion
de la tabla myAnova se obtiene un valor p = 5.45558e-11 por lo que se rechaza H0 y se asume que algun 
Bj es != 0 lo que significa que la regresion es significativa

significancia de los parametros individuales
de la prueba de hipotesis para cada parametro individual los que obtienen un valor P < 0.05 y por lo tanto son significantes son:
- b1
- b2
los que obtienen un valor P > 0.05 y por lo tanto se asume que no son signifiacntes son:
- b0
- b3
- b4
- b5

interpretar los parametros estimados (solo se pueden interpretar los parametros significativos)
b1: indica que segun aumenta la cantidad promedio de la duracion de todos los pacientes (en dias), se ESTIMA que el riesgo de infeccion aumente 0.241964 en PROMEDIO
b2: indica que segun aumenta la razon de # de cultivos realizados en pacientes sin sintomas por cada 100, se ESTIMA que el riesgo de infeccion aumente en 062237 en PROMEDIO.


```{r}
c(summaryFM$r.squared, summaryFM$adj.r.squared)
```

se obtuvo un R^2 multiple de 0.5112, lo que significa que el 51.12% de la variabilidad total es explicada por el la regresion.
el R^2 ajustado es de 0.4799 que es inferior al R^2 multiple lo que puede decir que existen predictoras que no estan aportando de manera significativa a la regresion.

\section{punto 2}

```{r}
myAllRegTable(FM)
```

las variables 3 con valores p mas grandes son: X3, X4, X5

```{r}

# H0: b3 = b4 = b5 = 0     Ha: algun bj != 0  j=3,4,5

# RM = b0 + b1X1 + B2X2

SSErm <- 80.4551
SSEfm <- 74.7959
SSH <- SSErm - SSEfm
r <- 81 - 78
MSH <- SSH/r

MSE <- 0.958921 # de la tabla myAnova

F0 <- MSH / MSE

Vp <- pf(F0, r, 84-6, lower.tail = F) # = 0.1257792
```

NO se rechaza H0, por lo que se asume que b3 = b4 = b5 = 0


